【裁判字號】    97,訴,727
【裁判日期】    980217
【裁判案由】    重測
【裁判全文】
高雄高等行政法院裁定
                                      97年度訴字第727號
                              .
原      告  甲○○
被      告  高雄縣政府
代  表  人  乙○○○○
訴訟代理人  丙○○
            丁○○
上列當事人間重測事件，原告不服內政部中華民國97年7月30日
臺內訴字第0970036522號訴願決定，提起行政訴訟，本院裁定如
下：
    主  文
原告之訴駁回。
訴訟費用由原告負擔。
    理  由
一、按原告起訴不合程式或不備其他要件者，行政法院應以裁定
    駁回之，行政訴訟法第107條第1項第10款定有明文。又「人
    民因中央或地方機關之違法行政處分，認為損害其權利或法
    律上之利益，經依訴願法提起訴願而不服其決定，．．．得
    向高等行政法院提起撤銷訴訟。」同法第4條第1項亦有明定
    。故提起撤銷訴訟，以經過合法之訴願程序為前提要件，其
    未經合法之訴願程序，遽行提起行政訴訟，其起訴要件尚有
    不備，自不合法。次按「訴願之提起，應自行政處分達到或
    公告期滿之次日起30日內為之。」為訴願法第14條第1項所
    明定。若逾越30日之不變期間而提起訴願，自為法所不許，
    最高行政法院著有62年判字第583號判例可資參照。再按「
    送達，於應受送達人之住居所、事務所或營業所為之。．．
    ．」「行政處分以書面為之者，應記載下列事項︰．．．六
    、表明其為行政處分之意旨及不服行政處分之救濟方法、期
    間及其受理機關。」「處分機關未告知救濟期間或告知錯誤
    未為更正，致相對人或利害關係人遲誤者，如自處分書送達
    後1年內聲明不服時，視為於法定期間內所為。」分別為行
    政程序法第72條第1項、第96條第1項第6款及第98條第3項所
    明定。
二、本件原告所有坐落高雄縣大樹鄉○○段577-42地號土地（重
    測後為新溪埔段33地號），於民國95年間辦理地籍圖重測，
    被告於95年4月18日發函通知原告辦理地籍調查作業，並於
    95年8月11日通知原告辦理協助指界作業，上開通知函以雙
    掛號送達原告之住所，並分別由原告之母親及兄簽收。原告
    於指界當日並未到場，由高雄縣鳳山地政事務所（下稱鳳山
    地政事務所）依法逕行施測。嗣被告將重測結果以95年10月
    3日府地測字第0950226958A號公告30日（自95年10月15日起
    至95年11月14日止），並於95年10月16日通知土地所有權人
    地籍圖重測土地標示變更結果，公告期間因原告並無異議，
    鳳山地政事務所乃據以辦理土地標示變更登記。嗣原告於96
    年11月15日口頭向被告陳情其所有高雄縣大樹鄉○○段577-
    42地號土地重測後面積減少，經該所以96年12月11日鳳地所
    二字第0960013204號函復原告，重測成果因公告期滿後辦理
    土地標示變更登記已屬確定，原告乃以被告95年10月14日第
    774號地籍圖重測土地標示變更結果通知書之受文者記載「
    林清」，未記載「甲○○」，致其未收受該通知書等為由，
    提起訴願，經遭訴願決定不受理，遂提起本件行政訴訟。
三、經查，被告95年10月14日第774號地籍圖重測土地標示變更
    結果通知書係於95年10月16日送達原告戶籍所在地即住所高
    雄縣大樹鄉○○村○○路14巷10號，並由原告之母陳麗卿簽
    名代收，此有上開被告通知書及送達證書附卷足憑，上開通
    知書已依原告戶籍地址送達，並由原告之母簽名代收，依行
    政程序法第73條第1項規定，業已發生合法送達於原告本人
    之效果。雖原告主張被告95年10月14日第774號地籍圖重測
    土地標示變更結果通知書之受文者記載「林清」，未記載「
    甲○○」，致其未能收受該通知書，爭執被告上開函文未合
    法送達原告云云。惟查，上開地籍圖重測土地標示變更結果
    通知書載明重測之土地地號為重測前高雄縣大樹鄉○○段57
    4-14、574-19、576、576-1及577-42地號，本件原告所爭執
    之577-42地號土地同列其中，且送達地址亦載明原告之戶籍
    地址，雖受文者僅載林清，而漏載「」字，然依前揭記載
    內容可得確定係對原告送達，此由原告之母代為收受即明，
    則系爭函文已發生合法送達效果。從而，原告提起訴願之期
    間，應自該通知書送達翌日即95年10月17日起算。又因系爭
    被告地籍圖重測土地標示變更結果通知書未告知救濟期間，
    則原告於上述標示變更結果通知書送達翌日起1年內即96年
    10月16日（星期二）前聲明不服，始屬適法，惟原告係於96
    年11月15日始口頭向被告陳情上述土地重測後面積減少，並
    於97年2月27日（內政部收文日期）提起訴願，此有被告96
    年11月20日府地測字第0960264145號函及加蓋於原告訴願書
    上收文戳記所載日期可考。故若認原告於96年11月15日口頭
    陳情時已屬對重測土地標示變更結果通知書不服之意，亦已
    逾上述之1年期間，故原告提起之訴願，顯已逾法定不變期
    間。訴願決定以原告提起訴願逾30日之不變期間，而未以1
    年之期間計算，雖有未洽，然其為不受理決定之結論，則無
    不合。揆諸首揭法條說明，自難認本件業經合法訴願前置程
    序。綜上所述，原告提起本件撤銷訴訟，自非合法，應予駁
    回。又原告之訴，既經本院從程序上予以駁回，其實體上之
    主張，自無庸審究，併予說明。
四、依行政訴訟法第107條第1項第10款、第104條、民事訴訟法
    第95條、第78條，裁定如主文。
中    華    民    國    98    年     2    月   17     日
              高雄高等行政法院第四庭
                          審判長法官  楊  惠  欽
                                法官  林  勇  奮
                                法官  蘇  秋  津
以上正本係照原本作成。
如不服本裁定，應於裁定送達後10日內以書狀敘明理由，經本院
向最高行政法院提出抗告（須按對造人數附具繕本）。
中    華    民    國    98    年     2    月   17     日
                              書記官  洪  美  智


司法院資訊處製作；財團法人民間司法改革基金會備份。
